臺灣高等法院花蓮分院刑事判決　　　　 96年度上訴字第144號
上　訴　人　臺灣花蓮地方法院檢察署檢察官
被　　　告　甲○○
上訴人因被告強盜案件，不服臺灣花蓮地方法院中華民國96年3
月16日96年度訴字第3號第一審判決（起訴案號：臺灣花蓮地方
法院95年度偵字第4118號），提起上訴，本院判決如下：
    主  文
上訴駁回。
    理  由
一、原審以被告確有於民國91年10月30日凌晨1時許，搭乘從花
    蓮開往台北之莒光號列車，意圖為自己不法所有，於列車行
    進途中，利用鄰座乘客乙○○睡覺不知情之際，將不詳藥物
    摻入乙○○之飲料內，趁其飲用後意識昏迷、精神恍惚而無
    法抗拒之時，於同日凌晨5時30分許，將乙○○帶至台北縣
    汐止市○○路○段308號佳豪汽車旅館內洗劫其財物之犯行；
    惟被告另曾於92年1月24日下午，在台北開往花蓮之自強號
    列車上，下藥迷昏鄰座乘客陳木生而強盜其財物一案，業經
    本院於94年12月1日以94年度重上更三字第75號判決被告罪
    刑，並經最高法院以95年度台上字第1154號判決駁回上訴確
    定，是以被告所犯本案犯行，應為前案確定判決之既判力所
    及，而諭知免訴判決。本院審理結果，認第一審判決為免訴
    之諭知，核無不當，應予維持，並引用第一審判決書記載之
    理由如附件。
二、檢察官上訴意旨略以：
（一）前案經最高法院發回更審後，本院均認為本案事實所指被
      告犯罪時間為91年10月30日，與前案認定被告強盜罪行之
      犯罪時間為92年1月24日，相距有一段時日，時間已難謂
      緊接；且被告始終否認本案之犯行，實無從認定其就兩次
      之犯行在主觀上係基於始終同一之犯意，難謂二罪間有裁
      判上一罪之連續犯關係，而退回併辦。本案經檢察官再行
      起訴後，原審一反前述見解，僅以兩案發生時間僅相隔2
      月餘，時間緊接，作為推斷被告主觀上具有概括犯意之唯
      一依據，理由實屬薄弱，且對於相同事實，卻為相反之認
      定，實有違經驗法則。
（二）被告所犯本案及前案犯行，手段雖屬雷同，惟被告對各次
      強盜犯行之實行並無認識，只是出於一般性之決意，遇有
      適當機會即違犯之，且違犯之對象及方式亦因所遇被害人
      之現實情況而異。被告於91年12月30日犯本案之際，尚無
      法決定92年1月16日究應向何特定人不法取得財物，當然
      也無法決定92年1月24日要犯何罪。被告前後犯罪行為既
      非「在一個預定犯罪計劃以內，出於主觀上始終同一之犯
      意」為之，自不符合連續犯基於概括犯意為之之要件。原
      審認定被告本案犯行與前案犯行係連續犯，而為免訴判決
      ，其認事用法尚屬有誤云云。
三、按修正前刑法之連續犯，係指有數個獨立之犯罪行為，基於
    一個於概括之犯意，反覆為之，而觸犯同一性質之數罪名而
    言。如多次犯罪行為自始均在一個預定犯罪計劃以內，出於
    主觀上始終同一之犯意之進行，即所謂出於概括之犯意，自
    有成立連續犯之可能。最高法院迭有判例可資參照。查被告
    於91年12月30日犯本案之後，復於92年1月16日凌晨1時許，
    搭乘從花蓮開往臺北之莒光號列車時，趁乘客孫傳明熟睡之
    際，竊取其行李袋1個（內有孫傳明之身分證、駕照、儲金
    簿、信用卡及現金4至5千元等物）；另於92年1月24 日下午
    ，在臺北開往花蓮之自強號列車上，利用鄰座乘客陳木生離
    座如廁之際，將不明數量之第四級管制藥品舒樂安定（Esta
    zolam，藥品中文名悠樂丁Eurodin）摻入陳木生之飲料中，
    致陳木生飲用後陷於意識不清之昏睡狀態，再於同日下午4
    時許火車抵達花蓮站時，將陳木生帶至花蓮縣花蓮市花蓮火
    車站前公園內，強取陳木生隨身財物（含勞力士手錶1支、
    行動電話1支、信用卡1張、現金4萬元、存摺、身分證及衣
    物等），顯見被告平日確會搭乘花蓮、臺北間之火車，利用
    乘客熟睡或如廁之際，在乘客的飲料中下藥昏迷後，再強取
    乘客之財物。而被告所犯本案，不僅發生在上開案件之前，
    相隔僅2月餘，時間緊接，手法復如出一轍，目的亦均在強
    盜他人財物，性質同一，而觸犯構成要件相同之罪名，顯見
    被告上開多次犯罪行為自始均在其一個預定犯罪計劃以內，
    出於主觀上始終同一之犯意之進行，自非不能成立連續犯。
    亦不能因被告否認本案之犯行，即置對被告有利之修正前刑
    法第56條之連續犯規定於不論。上訴意旨以被告本案犯行與
    前案犯行並無修正前連續犯規定之適用，指摘原判決不當，
    為無理由，應予駁回，並不經言詞辯論為之。
據上論斷，應依刑事訴訟法第372條、第373條、第368條，判決
如主文。
中　　華　　民　　國　　96　　年　　5 　　月　　30　　日
                  刑事庭審判長法  官     謝 志 揚
                              法  官     賴 淳 良
                              法  官     林 慶 煙
以上正本證明與原本無異。
如不服本判決，應於送達後十日內，向本院提出上訴狀。其未敘
述理由者，並應於提出上訴狀後十日內向本院補提理由狀 (須附
繕本)。
                              書記官     林 明 智
中　　華　　民　　國　　96　　年　　5 　　月　　30　　日
